台灣板橋地方法院刑事判決　　　　　　　 94年度訴字第371號
　　公　訴　人　台灣板橋地方法院檢察署檢察官
　　被　　　告　甲○○
上列被告因洗錢防制法等案件，經檢察官聲請簡易判決處刑（聲
請案號：93年度偵字第10291 號），嗣經本院認不得以簡易判決
處刑，而改依通常程序審理（受理案號：93年度簡字第5246號）
，本院判決如下：
    主  文
甲○○幫助以犯意圖為自己不法之所有，以詐術使人將本人之物
交付之罪為常業，處有期徒刑捌月，緩刑年。
    事    實
一、甲○○於民國（下同）93年6月8日在台北縣蘆洲市○○○路
    97巷46號5 樓其住處，與友人丁山龍相約依報紙刊登之廣告
    找尋色情伴遊，嗣丁山龍臨時有事無法與甲○○同去找尋色
    情伴遊，甲○○遂獨自一人依色情業者真實姓名不詳自稱「
    大哥」之男子之指示操作自動櫃員機轉帳之方式匯款，未料
    甲○○分別於同（8）日 及9 日依上開指示操作之手法，致
    使其於台灣中小企業銀行化成分行、萬泰商業銀行蘆洲分行
    、聯邦商業銀行蘆洲分行以及其父乙○○於慶豐商業銀行三
    重分行之存款各為新台幣（下同）1000元、2304元、1萬055
    8元、2983元及3萬0571元遭詐騙。甲○○不甘遭此損失，乃
    依報紙刊登廣告上之電話聯絡，上開色情業者告知甲○○可
    找一自稱「何襄理」之人謀求解決，甲○○遂依上開色情業
    者所留下之電話於同年月9 日與自稱「何襄理」之成年男子
    聯絡，於電話中自稱「何襄理」之成年男子告知，可至中國
    信託商業銀行辦理開戶同時申辦電話語音轉帳，並同時告知
    轉帳之帳號，即能將上開遭詐騙之金錢匯回甲○○帳戶內。
    甲○○可預見上開自稱「何襄理」之成年男子係犯罪集團成
    員之一，且依其智識程度，可預見其交付銀行帳戶供他人使
    用，將幫助上開犯罪集團之人常業詐欺及洗錢，以掩飾或隱
    匿常業詐欺所得財物，竟基於幫助常業詐欺及洗錢之犯意，
    於同（9）日 在台北縣蘆洲市○○○路211 號中國信託商業
    銀行蘆洲分行（下稱中信蘆洲分行）開設帳戶（帳號：
    000000 000000 號），並申辦上開帳戶電話語音約定轉帳功
    能（轉帳之帳號為：000000000000000、00000000000000000
    、000000 00 0000000 、00000000000000000 、0000000000
    0000、0000 0000000000）， 旋將上開帳號、語音轉帳密碼
    於電話中轉知不詳姓名年籍自稱「何襄理」之成年男子所組
    成之犯罪集團。嗣該犯罪集團基於常業詐欺及恐嚇取財之犯
    意，以報紙刊登色情服務小廣告以廣招男客，從事恐嚇、詐
    財之不法行為，於93年6 月10日下午2 時30分許，丙○○見
    報登之色情廣告而撥打電話0000000000號與上開詐騙集團聯
    繫，其成員即真實姓名不詳自稱「阿全」之成年男子，於電
    話中以丙○○找砸為由，要找兄弟對付丙○○等語相恐嚇，
    致使丙○○心生畏懼，依「阿全」指示操作自動櫃員機，丙
    ○○不疑有詐，在台中縣沙鹿鎮○○路341 號沙鹿郵局自動
    櫃員機前依「阿全」指示之操作手法而陷於錯誤，致使其銀
    行帳戶內9 萬3610元轉入不詳之人帳號000000000000內，丙
    ○○見其銀行內之金錢轉入他人帳戶內，乃與綽號「阿全」
    之人聯絡，而「阿全」要丙○○以電話號碼0000000000、
    0000000000號與同係詐騙集團成員之「何襄理」聯絡，電話
    中自稱「何襄理」男子佯稱依指示匯款即可追回原先之匯款
    ，致使丙○○陷於錯誤，依自稱「何襄理」男子之指示，於
    93年6 月10日下午4 時30分許，利用自動提款機轉帳方式，
    匯款6 筆共9 萬9000元進入甲○○之上開中信蘆洲分行帳戶
    內，各筆轉帳金額分別為1000元、2 萬9000元、2 萬5000元
    、2 萬5000元、1 萬2000元、7000元。翌（11）日丙○○至
    台中縣梧棲鎮農會自動櫃員機查詢餘額時，發現上開遭詐騙
    之事，丙○○遂又與自稱「何襄理」之人聯絡，同時復依「
    何襄理」之上開手法，將其於第一商業銀行內之存款各為1
    萬2011元、9 萬2688元轉出至不詳姓名之人帳號為00000000
    000 號內，後又聽從「何襄理」至第一商業銀行及合作金庫
    銀行申辦電話語音轉帳之功能以及將其於台中縣梧棲鎮農會
    定存共170 萬元解約存入其於合作金庫銀行帳號內。嗣於93
    年6 月14日，丙○○發現其存入合作金庫銀行之170 萬元遭
    人分六次轉入不詳姓名之人帳號0000000000000 、00000000
    00000 ，丙○○此時始知受騙遂報警處理，經警循線偵辦，
    而查悉上情。
二、案經被害人丙○○訴由台中縣警察清水分局轉由台北縣政府
    警察局蘆洲分局報請台灣板橋地方法院檢察署檢察官聲請簡
    易判決處刑，嗣經本院認不得以簡易判決處刑，而改依通常
    程序審判。
    理    由
一、訊據被告甲○○對於上開時、地遭自稱「何襄理」之詐騙集
    團成員詐騙金錢共4 萬7416元及聽從「何襄理」之指示至中
    信蘆洲分行開戶同時辦理語音轉帳功能，並將帳號及語音轉
    帳密碼告知「何襄理」之事實坦承不諱；惟矢口否認有何幫
    助常業詐欺及洗錢之犯意，並辯稱：伊係因遭受詐騙，自稱
    「何襄理」之人告知要將伊詐騙之金錢匯回，同時要伊至中
    信蘆洲分行開戶申辦語音轉帳，伊始依「何襄理」之指示辦
    理，伊並無幫助常業詐欺及洗錢之犯意云云。經查：
二、本院經調查所得之心證：
   （一）上開被害人丙○○因受前揭訛詐，而按照犯罪集團成
         員指示操作自動櫃員機，將其存於金融機構帳戶內之
         款項分別為1000元、2萬9000元、2萬5000元、2萬5000
         元、1 萬2000元、7000元，共9萬9000元匯入犯罪集團
         成員指定之被告甲○○於中信蘆洲分行之帳戶內，並
         於款項入帳後，隨即遭人以自動櫃員機提領之事實，
         業據證人丙○○分別於警詢及本院調查時證述綦詳及
         丙○○上開轉帳之中國信託客戶交易明細表影本共7
         紙、被告中國信託商業銀行存款存摺影本、中國信託
         商業銀行94年1 月18日中信銀作業000000000080號函
         所附開戶資料在卷可稽（見偵查卷第19頁至第24頁及
         本院93年度簡字第5246號刑事卷第90頁至第93頁）；
         又被告之前因見報紙刊登色情伴遊之廣告，為找尋色
         情伴遊而遭犯罪集團詐騙共4 萬7416元之事實，除被
         告供承在卷外，並有證人丁山龍於本院調查中結證屬
         實，復有台灣中小企業銀行化成分行94年1 月5 日九
         四化成字第00001 號函、萬泰商業銀行蘆洲分行94年1
         月6 日蘆洲字第09402 190001號函、慶豐商業銀行股
         份有限公司94年1 月5 日（94）慶銀重字第004 號及
         聯邦商業銀行蘆洲分行94年1 月10日94年聯蘆字第000
         3 號函暨所附存提往來明細等資料在卷可參（見本院
         93年度簡字第5246號刑事卷第57頁、第58頁、第62頁
         、第63頁、第67頁至第69頁、第80頁、第81頁）。
   （二）又被告係因聽從自稱「何襄理」犯罪集團成員中之人
         指示操作自動櫃員機之手法，而遭詐騙共4 萬7416元
         ，是以被告既明知自稱「何襄理」之人係犯罪集團成
         員之一，卻聽從其之指示至中信蘆洲分行開戶同時申
         辦語音轉帳功能，並將帳號及語音轉帳密碼告知「何
         襄理」；再辦理語音轉帳係將帳戶內之金錢依約定轉
         入至所申請時所約定之帳號內，並非將上開約定轉帳
         帳號內之金錢轉入被告中信蘆洲分行內，況被告於其
         他金融機構（如台灣中小企業銀行化成分行、萬泰商
         業銀行蘆洲分行及聯邦商業銀行蘆洲分行）亦設有帳
         戶，倘自稱「何襄理」之人果要將被告遭詐騙之金錢
         匯回予被告，自可匯入上開被告原有之帳戶內，被告
         又何需再至其他金融機構開戶之理！被告已為成年之
         人，豈有不知上情之理。又在金融機構設立存款帳戶
         與約定語音轉帳之功能者，關於存款帳號及語音轉帳
         之密碼，此皆關係存款戶個人之財產權益，具有專屬
         性及私密性，除非與存戶本人或具密切之關係者外，
         一般人均應妥為保管，以防止被冒用；縱因特殊情形
         偶將帳號與密碼告知他人，亦必會深入瞭解其用途及
         合理性之後，始予以提供使用，倘將帳號及轉帳之密
         碼隨意告知不明人士使用或落入不明人士手中，而未
         加以闡明正常用途，極易幫助與財產有關之犯罪工具
         ，此為吾人依一般生活認知所易於體察之常識，而被
         告係成年之人，自當知之甚明而有預見，詎其已遭「
         何襄理」之犯罪集團成員中之人詐騙金錢，明知「何
         襄理」亦係該犯罪集團之成員，卻仍聽從指示至中信
         蘆洲分行立帳戶及約定語音轉帳，並將帳號及語音轉
         帳之密碼告知「何襄理」，且被告與自稱「何襄理」
         之人並不認識，亦不知「何襄理」之人年籍、住址以
         及究竟從事何職業等事項，而被告對於不認識之「何
         襄理」，竟聽從其指示至中信蘆洲分行開戶及辦理語
         音轉帳，同時提供其帳號與語音轉帳之密碼供其使用
         ，顯見被告有幫助該犯罪集團常業詐欺及洗錢之故意
         甚明。
    綜上所述，足見被告所辯各節，顯屬飾卸諉責之詞，不足採
    信。本案罪證至為明確，被告犯行洵堪認定。
三、查被告提供金融機構之帳號及語音轉帳之密碼，幫助上開自
    稱「何襄理」之犯罪集團使用，以幫助該犯罪集團成員從事
    常業詐欺犯行並掩飾該集團自己常業詐欺之重大犯罪所得財
    物，核被告所為，係犯刑法第30條第1 項、第340 條之幫助
    常業詐欺及刑法第30條第1 項、洗錢防制法第9 條第1 項之
    幫助掩飾或隱匿因自己重大犯罪所得財物之二罪，而公訴人
    於犯罪事實中業已敘及該犯罪集團基於常業詐欺之犯意，而
    被告係基於幫助常業詐欺之意，卻漏引被告係犯刑法第30條
    第1 項及同法第340 條之幫助常業詐欺之法條，尚有未洽，
    附此說明。又被告係以一行為觸犯上開二罪，為想像競合犯
    ，應從重以幫助常業詐欺罪處斷。又被告係基於幫助之意思
    ，參與常業詐欺以外之行為，為幫助犯，依刑法第30條第2
    項之規定減輕其刑。爰審酌被告之品行、智識程度及被告將
    帳號及語音轉帳之密碼告知犯罪集團，助長他人犯罪，非但
    增加被害人尋求救濟及治安機關查緝犯罪之困難，亦使不法
    詐欺犯得以順利掩飾其常業詐欺所得之財物，危害被害人財
    產安全及社會經濟秩序，另兼衡被告因一時失慮而犯本罪以
    及被告犯罪後之態度等一切情狀，量處如主文所示之刑，用
    資懲儆。末查；被告前未曾受有期徒刑之宣告，此有台灣高
    等法院被告前案紀錄表在卷可徵。被告因之前即遭「何襄理
    」詐騙集團成員所騙，為求遭詐騙之金額能予以返還而為本
    犯行，惡性並非重大，經此偵審教訓，信足收警惕之效，應
    無再犯之虞，本院認其宣告之刑以暫不執行為適當，爰依法
    諭知緩刑3年，以勵自新，並策來茲。
據上論斷，應依刑事訴訟法第452 條、第299 條第1 項前段，洗
錢防制法第9 條第1 項，刑法第11條前段、第30條第1 項、第2
項、第340 條、第55條、第74條第1 款，罰金罰鍰提高標準條例
第1 條前段，判決如主文。
本案經檢察官陳孟黎到庭執行職務
中　　華　　民　　國　　94　　年　　5 　　月　　26　　日
                           台灣板橋地方法院刑事第五庭
                               審判長法  官  陳  坤  地
                                     法  官  許  映  鈞
                                     法  官  潘  長  生
上列正本證明與原本無異。
如不服本判決，應於判決送達後10日內向本院提出上訴狀（應附
繕本），上訴於臺灣高等法院。
                                     書記官  楊  馥  如
中　　華　　民　　國　　94　　年　　5 　　月　　26　　日
附錄本案論罪科刑法條
中華民國刑法第340條
以犯第三百三十九條之罪為常業者，處一年以上七年以下有期徒
刑，得併科五萬元以下罰金。
洗錢防制法第9條
犯第二條第一款之罪者，處五年以下有期徒刑，得併科新臺幣三
百萬元以下罰金。
犯第二條第二款之罪者，處七年以下有期徒刑，得併科新臺幣五
百萬元以下罰金。
以犯前二項之罪為常業者，處三年以上十年以下有期徒刑，得併
科新臺幣一百萬元以上一千萬元以下罰金。
法人之代表人、法人或自然人之代理人、受雇人或其他從業人員
，因執行業務犯前三項之罪者，除處罰行為人外，對該法人或自
然人並科以各該項所定之罰金。但法人之代表人或自然人對於犯
罪之發生，已盡力監督或為防止行為者，不在此限。
犯前四項之罪，於犯罪後六個月內自首者，免除其刑；逾六個月
者，減輕或免除其刑；在偵查或審判中自白者，減輕其刑。
